【裁判字號】    98,上易,504
【裁判日期】    980521
【裁判案由】    詐欺
【裁判全文】
臺灣高等法院刑事判決                 98年度上易字第504號
上  訴  人
即  被  告  丙○○
                    國民
選任辯護人  曾孝賢  律師
            張質平  律師
上列上訴人因詐欺案件，不服臺灣臺北地方法院96年度易字第32
50號，中華民國98年1月7日第一審判決（起訴案號：臺灣臺北地
方法院檢察署96年度偵續字第349號），提起上訴，本院判決如
下：
    主  文
原判決撤銷。
丙○○連續意圖為自己不法之所有，以詐術使人將本人之物交付
，處有期徒刑壹年拾月。
    事  實
一、丙○○對外自稱師承「白教上師」，為人論命，宣稱可透過
    設金剛座、地金剛、加持、超渡、安八字等法事為人消災解
    厄，其中論命部分，排命盤1張新臺幣（下同）12,000元，
    問流年每小時6千元，設金剛座、地金剛、加持每次均為20
    萬元，超渡每次6萬元，安八字每次36,000元，瑜珈課程分
    為初級、中級、高級，1期10次，每期36,000元。緣乙○○
    （業經檢察官為不起訴處分）於民國89年8月間得知甲○○
    有婚姻上之問題，乃告以丙○○可為其解決問題。甲○○即
    請求乙○○連絡丙○○，丙○○得知甲○○因配偶外遇問題
    ，引發婚姻危機，認有機可趁，明知其無能力（法力）透過
    論命及設金剛座、地金剛、加持、超渡及安八字等法事為人
    解決婚姻、健康及財產等問題，且未在「道場」上進行任何
    法事，竟基於意圖為自己不法所有之概括犯意，在其臺北縣
    新店市○○街286巷22號2樓住處為甲○○論命。丙○○對甲○○佯稱可以看到每個人之累世，從甲○○之命盤看出其配
    偶有外遇是很自然的事，必須在道場為其配偶安八字，才能
    知道其配偶與外遇對象之累世因果，當時道場恰正舉辦農曆
    7月超渡法事，如果再為其配偶設金剛座，解決外遇問題之
    效果更快，且因甲○○必須與其配偶配合，故甲○○自身亦
    須設金剛座，而設金剛座、地金剛、加持、超渡、安八字等
    法事均在道場舉行，其會將八字送至道場，由道場處理，但
    道場不開放云云，致甲○○誤信丙○○有解決其配偶外遇問
    題之能力（法力），且會為其在「道場」上進行上開法事，
    而陷於錯誤，委由丙○○為其與配偶安八字，及為配偶設金
    剛座，並於89年7月8日匯款272,000元至丙○○設於中國農
    民銀行之帳戶（帳號：0000000000）內，作為該等法事之費
    用（即附表1編號1）。此後，丙○○即陸續以甲○○如不為
    其配偶及外遇對象、其兒女、父母等親人進行設金剛座、地
    金剛、加持、超渡、安八字等法事，甲○○之配偶與外遇對
    象之因果將會變成惡性，嚴重的話可能會上社會新聞。且為
    其配偶加持或超渡，配偶對於外遇之事比較能夠早點自覺，
    又因其配偶之外遇對象曾墮胎，嬰靈會影響其兒女健康，以
    及其弟媳懷孕之性別如果是男性，其父親會很快過世云云，
    誘騙甲○○委由其論命及設金剛座、地金剛、超渡、安八字
    、加持等法事，並使甲○○誤信其有能力（法力）透過論命
    及進行上開法事解決甲○○及其親人之健康、財產等問題，
    而使甲○○陷於錯誤，先後委由丙○○論命（甲○○之女、
    甲○○配偶、甲○○配偶之姊姊、甲○○家族、甲○○之子
    ）及進行設金剛座（甲○○配偶外遇對象所墮胎之嬰靈、甲○○配偶外遇對象、甲○○之女、甲○○、甲○○之母、甲○○之父、甲○○之子）、地金剛（甲○○配偶外遇對象所
    墮胎之嬰靈、甲○○配偶、甲○○、甲○○之女、甲○○之
    子）、超渡（甲○○之配偶、甲○○、甲○○之女、甲○○
    配偶之姊姊《生產危險》、甲○○之父、甲○○之母、甲○○之子）、安八字（甲○○之女、甲○○配偶外遇對象、甲○○之父、甲○○之子、甲○○之妹、甲○○之母、甲○○
    公婆）、加持（住宅、甲○○配偶、甲○○配偶《住院開刀
    》、甲○○《聲音沙啞》、移民、售屋）等法事，並先後將
    附表1所列除編號1、8、14、28、32、37、41以外之金額匯
    入丙○○前述帳戶。丙○○同時向甲○○介紹其開辦之初級
    瑜珈班係教導一般瑜珈動作，中級瑜珈班則由甲○○為丙○○做腳底按摩，名之為「連脈」，再由丙○○自甲○○頭部
    「灌頂」或「連脈」，高級瑜珈班原係由甲○○為丙○○做
    手部按摩，惟丙○○以甲○○修行尚未至可做手部按摩之階
    段，仍要求甲○○為之施以腳底按摩，佯稱前述課程可改善
    體質，致甲○○誤信丙○○有「灌頂」或「連脈」之能力（
    法力），其教授之瑜珈課程確有改善體質之功能，而陷於錯
    誤，報名參加該等瑜珈課程，及偕同其女參加初級瑜珈班，
    並於附表編號8、14、32、37所列時間分別匯款36,000元至
    丙○○前述帳戶。丙○○先後向甲○○詐得如附表一編號1
    至27、28至40所示之560萬元。迄於91年8月間，甲○○舉家
    移民加拿大，經配偶提醒後，始發覺受騙。
二、甲○○於89、90年間介紹友人丁○○請丙○○論命，丙○○
    知悉丁○○急於與心儀對象有所進展，企求美滿婚姻歸宿，
    認有機可趁，明知其無能力（法力）透過論命及設金剛座、
    超渡、安八字等法事為其解決婚姻、感情問題，亦未在「道
    場」上進行任何法事，復承前揭意圖為自己不法所有之概括
    犯意，為丁○○論命，佯稱如果要婚姻更圓滿，人生過的更
    好，必須為其設金剛座，可以增進其與該名男性友人之感情
    ，並稱設金剛座方式係由其道場一群人為其念經，細節不便
    透露，道場也不開放云云，致丁○○陷於錯誤，誤信丙○○
    有促成其感情進展或美滿婚姻之能力（法力），而委由丙○○論命及設金剛座（丁○○）、安八字（丁○○、丁○○友
    人）、超渡等法事，並於附表二編號1至7所示時間將附表二
    編號1至7所示款項，合計589,000元匯至丙○○前述帳戶（
    丁○○未給付丙○○初級瑜珈班之學費），丙○○先後向丁○○共詐得589,000元。迄91年6、7月間，丁○○因與鍾情
    之對象毫無進展，始發覺受騙，而停止付款。
三、案經甲○○訴由臺北縣政府警察局新店分局報請臺灣臺北地
    方法院檢察署檢察官偵查起訴。
    理  由
壹、程序方面：
    按被告以外之人於審判外之言詞或書面陳述，除法律有規定
    者外，不得作為證據；又被告以外之人於審判外之陳述，雖
    不符合同法第159條之1至第159條之4之規定，但經當事人於
    審判程序同意作為證據，法院審酌該言詞陳述或書面陳述作
    成時之情況，認為適當者，亦得為證據。當事人、代理人或
    辯護人於法院調查證據時，知有第159條第1項不得為證據之
    情形，而未於言詞辯論終結前聲明異議者，視為有前項之同
    意，刑事訴訟法第159條第1項及第159條之5分別定有明文。
    本判決下列所引用之證據資料，均經依法踐行調查證據程序
    ，當事人於本院言詞辯論終結前亦未聲明異議，本院審酌證
    據資料製作時之情況，均無違法不當及證明力明顯過低之瑕
    疵，亦查無依法應排除其證據能力之情形，認以之作為證據
    應屬適當，皆有證據能力。
貳、實體方面：
  一訊據被告丙○○雖坦承有收到附表一編號1至27、28至40、
    附表二編號1至7告訴人甲○○、丁○○匯入之款項，惟矢口
    否認有何詐欺犯行，辯稱：伊並無法力。所謂設金剛座是指
    提供人生顧問，可以在電話中與伊對談，學員必須在家念金
    剛經，安一次就是一輩子，不用再安第二次。設金剛座、超
    渡都是透過靜坐之方式，沒有額外的儀式，靜坐過程是肉眼
    看不到的，伊靈魂會出竅，精神能量會去觸動到對方的元神
    ，金剛座不是只請人做，必須與伊做性靈追尋，伊希望所有
    學生都能夠瞭解到生命可貴。伊並無瑜珈教授執照，亦未接
    受過瑜珈課程之訓練，都是自己練的，所謂的中、高級瑜珈
    是連脈，只是整個情形很像是腳底按摩。伊修行過程中，有
    接觸過1位從大陸來的上師，是密宗白教，不知道他的名號
    ，他一開始是像山頂洞人，伊沒有向甲○○講過自己是一朵
    花這句話，而是講伊是草，伊並非要為甲○○解決問題，而
    是要她自己領悟。伊並未向學生催過錢，關於道場的事未向
    丁○○講過不方便，而是講沒有開放云云。經查：
    (一)告訴人甲○○、丁○○分別為如附表一編號1至27、28至4
      0、如附表二編號1至7所示之項目，於附表一編號1至27、
      28至40、如附表二編號1至7所示之時間，將如附表一編號
      1至27、28至40、如附表二編號1至7所示之金額匯予被告
      等情，業據被告坦承不諱（見本院卷第34頁背面、第61至
      63頁），並有甲○○之臺北銀行入戶電匯申請書5張、臺
      北富邦商業銀行中崙分行匯款明細表、中國國際商業銀行
      儲蓄部匯出匯款登記簿、被告中國農民銀行帳戶帳目明細
      各在卷可佐（見95年度偵字第21254號卷第22至26頁、86
      年度偵續字第349號卷第46至59頁、95年度偵字第25110號
      卷第37至56頁）。
    (二)證人即告訴人甲○○於原審審理時結證稱：89年間乙○○
      知道伊有婚姻上的問題，介紹被告法力高強，可以為伊解
      決婚姻上的問題。伊以電話與被告聯絡，被告先問伊與先
      生的八字，並約定前往被告新店住處的時間。伊依約前往
      後，被告已將伊與先生的命盤準備好，開始論命，被告說
      她幫助個案之方式就是論命，透過道場安八字來瞭解累世
      因果，並透過超渡來解開累世因果，她可以看到每個人的
      累世是什麼樣子的人，她自己的第一世就是一朵花。從伊
      與先生的命盤可以看出在這個時間點，伊先生有外遇是很
      自然的事，要先安八字，才可以知道伊與先生及外遇對象
      的累世因果，安八字之後7天可以打電話給他，道場會告
      知安八字的累世因果，該次剛好是道場辦農曆7月超渡法
      事，被告說同時安八字及幫伊先生設金剛座，解決外遇的
      效果更快，並寫下她銀行帳戶戶名及金額272,000元，要
      伊匯款。被告另稱透過道場法會超渡，可以讓婚姻有問題
      的人有平順的解決，她會把伊與先生的八字拿到道場去，
      道場有許多師承白教上師的師兄會處理這些事，她如果有
      時間也會到道場去瞭解個案情況，他們是師承白教上師，
      都是男性，只有她一位女性，白教上師過世前，要他們做
      一些濟世救人的事情，因為她是唯一的女性，所以由她站
      在第一線去幫助外面需要幫助的人，因為被告說道場沒有
      對外開放，所以沒有去過道場，被告並未向伊描述要如何
      安八字、超渡、設金剛座，只有說她把八字的資料傳到道
      場，道場就會處理，沒有說道場如何處理，伊配偶、子女
      並未與被告對談過。被告並稱如果不做這些，伊與先生及
      外遇對象的因果會變成惡性，嚴重的話可能會上社會新聞
      ，就是坊間所說的女性去自殺之類的事情，因為那個外遇
      對象的祖先很有德，所以才能活到現在，並於伊質疑為何
      做了金剛座，先生還是跟外遇對象在一起時，告稱需要一
      點時間解決，如果伊幫先生加持或超渡，先生比較能夠早
      點自覺。伊也有為父母與兒女安八字、超渡、設金剛座，
      因為被告說伊先生的外遇對象曾經去墮胎，如果不幫兒女
      做，嬰靈會影響兒女健康。又因伊弟媳第一胎是女兒，懷
      第二胎時，伊有問被告第二胎是男或女，被告說要論命才
      知道，論命時，被告說從伊弟弟的命盤中看到伊父親及弟
      弟的累世因果，弟媳這胎如果是男的，伊父親會很快過世
      ，要伊幫父親安八字、設金剛座一起做，以預防這件事。
      因為伊先生外遇的事對其打擊很大，當時無法跟先生溝通
      ，看到小孩很可憐，希望家庭能夠很美滿，所以在乙○○
      告知被告可幫助伊解決問題時，被告就像大海的浮木，讓
      伊不會淹死，所以才相信。另伊有報名參加被告的瑜珈班
      ，第一次與被告見面時，被告就要求伊參加，上課地點在
      被告新店的住所，其上了3期，分初、中、高級，91年4月
      22日付款那次是伊女兒參加初級瑜珈。初級班是一般瑜珈
      動作，中級班是其幫被告做腳底按摩，然後被告從其頭頂
      灌頂來改善其體質，高級班原本是幫被告做手部按摩，但
      當時被告認為伊還不到手部按摩的階段，所以還是幫被告
      做腳底按摩，中、高級班都沒有教動作，1期10次36,000
      元，初、中、高級價格都一樣，經被告灌氣前後，伊沒有
      特別感覺自己身體有何改變。伊發覺受騙是因為伊91年7
      月移民加拿大要買房子，到91年8月伊先生發現錢短少很
      多，質問錢花到那裡去，伊始告稱在他外遇時認識1個老
      師可以解決他外遇的事情，把錢花在這上面，2人溝通後
      ，才發現關於先生外遇過程與被告講的不同，因為被告說
      伊先生這個外遇是在累世因果一定會遇到的事情，不要去
      管他的行為，並說道場已經設立金剛座，會幫其處理，但
      伊先生說因為其一直沒有與之溝通，讓他覺得其一點都不
      在乎他，所以才繼續跟外遇對象在一起，且伊先生是90年
      5月20日與外遇對象分手，但到90年7月時，被告仍打電話
      向伊告稱道場現在在做法事，要伊幫先生跟外遇對象作法
      事，說農曆7月作法事是很盛大的，這樣做的效果最好，
      伊當時向被告稱自己錢所剩不多而有猶豫，被告說隨便妳
      等語（見原審第171至175頁）；另證人丁○○於原審審理
      時結證稱：89年時，甲○○介紹說有一位算命老師很靈，
      伊前往算命而認識被告，被告算命之費用每小時5、6千元
      ，過一段時間，被告有幫伊設金剛座，因為被告說如果要
      婚姻更圓滿，人生過的更好，要幫伊與認識的男性朋友作
      金剛座，1個人要25萬（按：應為20萬元）。被告說她是
      密宗的，有道場，很多人跟她一起修行，伊問被告設金剛
      座及安八字有何作用，被告說這是密宗不能多說，道場有
      一群人會為伊念經，因為要請很多人幫伊作這件事，這些
      錢是要付給很多人，至於是哪些人、怎麼做，細節不便透
      露，伊也有要求去看道場，被告說不方便。被告說安金剛
      座的作用是讓伊跟男性朋友的感情好一點，可是伊到現在
      都沒有感受到，跟那個男性朋友沒有交往過，也還沒有結
      婚。伊匯款予被告，都是支付給被告之款項，後來沒有付
      完，因為伊覺得1個修行者怎麼家裡會有攝影機，算命為
      何要這麼貴，在外面算命1次頂多1、2千元，且之後伊喜
      歡的那個男性朋友的感情也沒有進展，所以不想再付，被
      告說如果不付這筆錢對伊不好，一直打電話叫伊付錢，伊
      想說八字都在她那裡，就算了，錢就付這些，也沒有再去
      找她，生活也沒有改變過等語（見原審卷第239至241頁）
      等語；是證人甲○○、丁○○就被告利用彼等有婚姻、感
      情等問題，宣稱可透過論命、設金剛座、安八字等法事解
      決彼等之問題，及告以係由「道場」進行上述法事等情，
      所陳互核一致，復與如附表一編號1至27、28至40、如附
      表二編號1至7所示之匯款時間、金額及項目大致相符，證
      人甲○○、丁○○上開指述，應非虛妄。
    (三)被告於原審審理時供稱：「（問：你修行的過程中有無接
      觸過任何上師？）有，但是我不知道他的名號，他是從大
      陸來的，他不是在家居士，他一開始是像山頂洞人，他沒
      有告訴我名號，他是密宗白教。」、「我雖然是密宗白教
      ，但是我帶領學生的方式是以禪宗的方式帶領、啟發學生
      。」、「（問：你說你是密宗白教，你有無參加任何密宗
      修行或依止任何上師？）沒有依止，但有共修，我跟師兄
      一起共修，這些師兄是在山上認識，共修內容是靜坐、修
      瑜珈，沒有上課、講經、說法。」、「（問：你有皈依任
      何密宗白教上師？）沒有。」、「學生都知道我是密宗白
      教，但是我的上師沒有收我做徒弟，是後來學生拿書給我
      看，我才知道我教學生的都跟密宗白教所宣示的吻合。」
      云云（見原審卷第175頁背面、第242頁背面、第243頁）
      ；於本院訊問時供稱：「（問：被告係根據何方法對告訴
      人進行論命？）我是參考紫微斗數、西洋占星天宮圖，讓
      問事者明白人生有何狀況都是源自於本身狀況而來的，就
      天宮圖讓他們明白他們的心性及人生際遇都是源自於本身
      心性衍生而來的現象。」云云（見本院卷第24頁背面）；
      於偵查中供稱：「（問：所謂的「設金剛座」是什麼儀式
      ？）其實我就是提供人生顧問的工作，我論命的收費是命
      盤12,000元，每個鐘點6千元，人生顧問是可以來跟我對
      談，是不需要收費的；金剛座的意義就是你可以在電話中
      跟我對談，不需要額外收費，而你必須要在家裏自己誦念
      金剛經，所以金剛座可以說是人生顧問，是一輩子的，安
      一次就是一輩子，不用安第二次。」、「（問：那超渡是
      何意思？）因為我從甲○○的命盤中看到她累世中的深層
      問題，跟祖先有關，超渡是我自己用靜坐的方式幫大家超
      渡，沒有額外的儀式。加持也是，是因為學員的心靈已經
      完全敞開了，所以我也用靜坐、對談的方式幫他們加持。
      」（見96年度偵續字第349號卷第71頁）；於原審審理時
      供稱：「（問：如何安置金剛座？）靜坐，過程是肉眼看
      不到的，我的靈魂會出竅，我的精神能量會去觸動到對方
      的元神，金剛座不只是請的人，他必須跟我做一個性靈追
      尋，所有我的學生，我都希望他們能夠跟我瞭解到生命的
      可貴。」、「（問：如何作超渡？）也是透過我的靜坐。
      」云云（見原審卷第175頁）；於原審審理時供稱：「他
      （甲○○）說我是一朵花，我沒有講過這句話，我是講我
      是植物，我講過草，沒有講過花。他一直說解決，不是這
      樣，我是要他自己領悟。」云云（見原審卷第175頁背面
      ）。惟查，密宗（即佛教中之大乘金剛乘）雖係現今廣為
      流傳之宗教信仰之一，然無論係外密乘、內密乘，仍有代
      表特殊意義之法器、尊崇之法相、上師親傳之秘咒，各項
      修法亦有一定之儀軌，例如修行前應先由不斷傳承上師處
      受灌頂，以使修行無障礙。被告未皈依任何密宗上師，卻
      自創論命方式，而所有法事均係透過靜坐方式進行，宣稱
      靜坐時其靈魂會出竅，其精神能量會去觸動對方元神，並
      自稱前世是植物，被告所述顯與密宗及一般民間信仰迥異
      ，且荒誕不經，顯屬虛偽。又被告於偵查中供稱：「（問
      ：你確實有這些能力？）這要問學生才知道，他們很相信
      我。」、「我會為他們安八字、超渡、安金剛座及地金剛
      座、消災解厄。」云云（見95年度偵字第21254號卷第32
      頁）；另供稱：「（問：你有無法力？）我從來沒有跟學
      生說我會通靈或有法力，我本身也沒有法力，世俗上很多
      人看我會覺得我有法力。」云云（見96年度偵續字第349
      號卷第71至72頁）。則被告就其有無法力一節，或稱要問
      「學生」，或稱其無法力，是「學生」認為其有法力，卻
      又稱其有靈魂出竅之能力（法力），前後矛盾不一，益見
      所述虛偽不實。再者，被告於原審審理時自承其有向學生
      說過「道場」不開放等語（見原審卷第240頁背面），惟
      被告僅係透過靜坐方式進行各項法事，竟向告訴人甲○○
      、丁○○虛捏係由一群人在未開放之「道場」進行法事，
      足見被告係故弄玄虛向告訴人甲○○、丁○○詐財甚明。
      參以，被告向告訴人甲○○、丁○○收取之如附表一編號
      1至27、28至40、如附表二編號1至7所示之費用，超出一
      般算命及法事行情甚多，告訴人甲○○、丁○○苟非誤信
      被告有能力（法力）透過法事解決彼等之婚姻、健康、財
      產、感情等問題，焉有可能支付如此高額之報酬予被告。
      由上可知，本件被告明知其無能力（法力）透過論命及設
      金剛座、地金剛、加持、超渡及安八字等法事為人解決婚
      姻、健康及財產等問題，且無在「道場」上進行任何法事
      ，竟趁告訴人甲○○、丁○○面臨婚姻、感情之危機，判
      斷力較為薄弱之際，先透過「論命」虛偽告知告訴人甲○○、丁○○所謂「累世之因果」，使告訴人甲○○、丁○○誤信其有能力（法力）透過各種法事解決彼等之婚姻、
      健康、財產、感情等問題，再編造各種說法（如告訴人甲○○配偶外遇對象所墮胎之嬰靈）誘騙告訴人甲○○、丁○○委由其在「道場」進行實際不存在之設金剛座、地金
      剛、安八字、超渡、加持等法事，藉此收取超乎行情之報
      酬，被告此部分確有不法所有之意圖及施用詐術之行為。
    (四)被告於偵查中供稱：「瑜珈可以灌氣增進修行。」云云（
      見95年度偵字第21254號卷第32頁）；另供稱：「（問：
      你有無瑜珈教師資格？）我沒有執照。我本身鍛鍊瑜珈已
      經20多年了，我是自修而成沒有特別門派，我自己是看書
      學習的。我的瑜珈書很多，也沒有特別看那個門派的。」
      云云（見96年度偵續字第349號卷第63頁）；於原審審理
      時供稱：「（問：你有無接受過瑜珈訓練？）我自己練的
      ，我沒有受過其他瑜珈訓練，我沒有瑜珈老師執照。」、
      「（問：你所謂的中高級瑜珈為何是幫你作按摩？）是連
      脈，只是整個過程很像是腳底按摩。」云云（見原審卷第
      175頁）。是被告既無教授瑜珈之執照，亦未曾學習過瑜
      珈，僅憑書本自修，其有無教授瑜珈課程之能力，殊值存
      疑。尤以，被告所教授之瑜珈課程內容，與坊間一般瑜珈
      課程不同，無非是假「瑜珈」之名，行「灌頂」、「連脈
      」之實。而被告並無法力，由其「灌頂」、「連脈」，自
      不可能具任何功效。參以，被告之瑜珈課程收費超乎行情
      ，告訴人甲○○苟非誤信被告有「灌頂」、「連脈」之能
      力，其參加瑜珈課程確可改善體質，豈會支付高額學費予
      被告。準此，被告明知其教授之瑜珈課程無改善體質之功
      效，其亦無「灌頂」、「連脈」之能力，竟開辦「瑜珈班
      」向告訴人甲○○收取超乎行情之學費，被告此部分亦有
      不法所有之意圖及施用詐術之行為。
    (五)證人乙○○於原審審理時固證稱：被告說安八字是一種良
      性循環，不用去坊間安太歲、點光明燈，伊認為是合算的
      。且伊感覺伊跟先生感情比較平順，被告幫伊母親超渡，
      隔天就夢到母親，讓伊很感動。被告叫伊安金剛座，叫伊
      唸金剛經，15年來伊及家人都很平安，伊對被告無怨無悔
      ，就算伊先生有「外遇」，伊也不會有怨言。上瑜珈課前
      半小時與被告靜坐，後半段會連脈，伊必須用力按被告腳
      底30個穴道，之後被告會幫伊灌頂，伊覺得身心靈有連結
      。伊覺得跟被告學習之效果很有效。被告各種法事的價格
      是固定的，被告雖未自稱有法力，但伊認為被告有法力，
      伊請求被告的事情都有完滿處理，伊認為被告的法力高強
      ，伊付給被告之錢超過500萬元云云（見原審卷第176頁）
      ；證人戊○○於原審審理時亦證稱：伊有進出各大道場，
      均不能解決伊問題，伊先生還是有「外遇」的問題，直到
      遇到被告，伊才能走出自己。被告有幫伊安八字、論命、
      論流年、超渡、加持及設金剛座。安八字、論命、論流年
      都是將出生年月日給被告，被告會告知伊一整年之事情。
      超渡亦是把出年月日給被告，被告會幫伊做，伊不知被告
      怎麼幫伊做這些法事。加持、設金剛座都是交給被告做，
      伊沒有過問。學習瑜珈初級是做自己的動作，中高級要先
      跟被告做心靈對談，然後再靜坐，最後也有連脈、打氣。
      伊覺得身心舒暢，伊覺得心被一層層打開，被告給伊希望
      。被告沒有對伊說其有法力，但是伊從經典上印證被告有
      能力幫伊，伊繳費是心甘情願，被告有解決伊問題，伊認
      為收費合理，伊不認為有受被告詐騙云云（見原審卷第17
      8至179頁）。惟證人乙○○、戊○○雖認為被告進行之各
      種法事及瑜珈課程均有相當效果，然此均屬證人乙○○、
      戊○○個人主觀之感受，信者恒信，無從以科學驗證，自
      難執此證明被告確有能力（法力）以法事解決「學生」之
      問題及為「學生」進行「連脈」、「灌頂」。且觀諸證人
      乙○○、戊○○均曾提及先生之「外遇」問題，並深信被
      告有能力（法力）以各種法事解決伊等之問題，以及為伊
      等「連脈」、「灌頂」，更在不知被告如何進行各種法事
      之情況下，猶陸續繳納超乎常情之報酬予被告而不自覺受
      騙等情，與告訴人甲○○、丁○○指訴之情節如出一轍，
      益徵告訴人甲○○、丁○○之指訴非虛。
    (六)告訴人甲○○雖曾於90年5月20日與配偶離婚，復於同年
      10月5日再與其配偶結婚（見本院卷第57頁），惟觀諸告
      訴人甲○○於90年6月13日仍匯款206,000元予被告為配偶
      外遇對象所墮胎之嬰靈設地金剛、論命，顯見告訴人甲○○於離婚後，仍為配偶先前外遇問題所苦。且告訴人甲○○委由被告進行各種法事之原因，除為解決配偶外遇問題
      外，尚包括解決告訴人甲○○本人及親人之健康、財產等
      問題，有如上述。自難執此謂告訴人甲○○於90年5月20
      日與配偶離婚後，不可能再受被告詐騙。又告訴人甲○○
      有無向配偶要求500萬元贍養費？被告有無告知告訴人甲○○無須向配偶拿贍養費？與被告有無詐欺犯行無必然關
      連，自毋庸深究。至被告雖聲請再傳訊告訴人甲○○、被
      告「學生」古惠玲、曹智傑、王慧玲及陳瑞德，惟原審業
      已傳訊告訴人甲○○、被告「學生」乙○○、戊○○到庭
      行交互詰問，自無再傳訊告訴人甲○○及被告其他「學生
      」到庭之必要，併此敘明。
    (七)綜上所述，被告所辯要屬畏罪卸責之詞。本件事證明確，
      被告詐欺犯行堪以認定。
  二論罪科刑：
    (一)新舊法比較：
      被告行為後，刑法於94年2月2日修正公布，自95年7月1日
      施行。刑法第2條第1項之規定，係規範行為後法律變更所
      生新舊法律比較適用之準據法。所謂行為後法律有變更，
      包括構成要件之變更而有擴張或減縮，或法定刑度之變更
      。行為後法律有無變更，端視所適用處罰之成罪或科刑條
      件之實質內容，修正前後法律所定要件有無不同而斷。新
      舊法條文之內容有所修正，除其修正係無關乎要件內容之
      不同或處罰之輕重，而僅為文字、文義之修正或原有實務
      見解、法理之明文化，或僅條次之移列等無關有利或不利
      於行為人，非屬該條所指之法律有變更者，可毋庸依該規
      定為新舊法之比較，而應依一般法律適用原則，適用裁判
      時法外，即應適用刑法第2條第1項之規定，為「從舊從輕
      」之比較。比較時應就罪刑有關之共犯、未遂犯、想像競
      合犯、牽連犯、連續犯、結合犯，以及累犯加重、自首減
      輕暨其他法定加減原因（如身分加減）與加減例等一切情
      形，綜其全部罪刑之結果而為比較，予以整體適用。
      1.刑法分則編各罪所定罰金刑之貨幣單位原為銀元，修正
        前刑法第33條第5款規定：「罰金：1元（銀元）以上。
        」，而依罰金罰鍰提高標準條例規定，就72年6月26日
        前修正之刑法部分條文罰金數額提高2至10倍，其後修
        正者則不提高倍數，並依現行法規所定貨幣單位折算新
        臺幣條例規定，以銀元1元折算新臺幣3元；修正後刑法
        第33條第5款規定：「罰金：新臺幣1千元以上，以百元
        計算之。」，故刑法分則法定本刑中列有罰金者，其法
        定最低度罰金因之提高，涉及科刑規範變更，故仍有比
        較新舊法之必要（最高法院96年度臺上字第1464號判決
        意旨參照）。而刑法第33條第5款所定罰金貨幣單位經
        修正為新臺幣後，刑法分則各罪所定罰金刑之貨幣單位
        亦應配合修正為新臺幣，為使刑法分則編各罪所定罰金
        之最高數額與刑法修正前趨於一致，乃增訂刑法施行法
        第1條之1：「中華民國94年1月7日刑法修正施行後，刑
        法分則編所定罰金之貨幣單位為新臺幣。94年1月7日刑
        法修正時，刑法分則編未修正之條文定有罰金者，自94
        年1月7日刑法修正施行後，就其所定數額提高為30倍。
        但72年6月26日至94年1月7日新增或修正之條文，就其
        所定數額提高為3倍。」從而，刑法分則編各罪所定罰
        金刑之最高數額。於上開規定修正後並無不同，惟修正
        後刑法第33條第5款所定罰金刑最低數額，較之修正前
        提高，自以修正前刑法第33條第5款規定有利於被告。
      2.刑法修正後，刪除第56條連續犯之規定，此刪除雖非犯
        罪構成要件之變更，但顯已影響行為人刑罰之法律效果
        ，自屬法律有變更，經比較新、舊法結果，舊法第56條
        連續犯之規定乃將被告連續之數行為以一罪論，較有利
        被告。
      綜合全部罪刑結果而為比較，被告行為後修正施行之刑法
      並非較為有利，本件應適用被告行為時即修正施行前刑法
      之相關規定。
    (二)核被告所為，係犯刑法第339條第1項詐欺取財罪，其先後
      多次詐欺取財犯行之時間緊接，方式相同，觸犯構成要件
      相同之罪名，顯係基於概括犯意反覆為之，為連續犯，應
      依修正前刑法第56條之規定加重其刑。又公訴意旨雖僅論
      及被告詐騙告訴人甲○○部分之犯行，然告訴人丁○○部
      份與起訴論罪之事實有刑法修正前連續犯之裁判上一罪關
      係，為起訴效力所及，本院自得併予審理。
    (三)原審對被告論罪科刑，固非無見。惟查：1.原判決誤認附
      表一編號10之項目為「為甲○○之子設金剛座」，附表一
      編號22之項目為「為甲○○之父設金剛座」，附表一編號
      37之項目為「甲○○之參加瑜珈課程」，附表一編號40之
      項目為「加持」，並誤認被告向丁○○收取初級瑜珈班之
      學費，且未認定附表一編號26、27及附表二編號1至6之項
      目，均有未洽。2.原判決誤認附表一編號28、41部分亦構
      成詐欺，亦有未合（詳如後述）。本件被告否認犯行，提
      起上訴，雖無理由，惟原判決既有上述可議，自應由本院
      予以撤銷改判。爰審酌被告假密宗白教之名，向告訴人甲○○、丁○○各詐得560萬元、598,000元，被告犯罪事實
      已較原審所認定有所減縮，兼衡其犯罪之動機、目的、手
      段、其智識程度、犯罪所生危害及犯罪後態度等一切情狀
      ，量處如主文第2項所示之刑。
    (四)公訴意旨另以：被告亦使告訴人甲○○陷於錯誤，於如附
      表一編號28、41所示之時間，以如附表一編號28、41所示
      之理由，匯入如附表一編號28、41所示之金額，因認被告
      此部分亦涉有詐欺取財之罪嫌。惟按，犯罪事實應依證據
      認定之，無證據不得認定犯罪事實；又不能證明被告犯罪
      者，應諭知無罪之判決，刑事訴訟法第154條第2項、第30
      1條第1項分別定有明文。再按，刑事訴訟法上所謂認定犯
      罪事實之證據，係指足以認定被告確有犯罪行為之積極證
      據而言，如未能發現相當證據或證據不足以證明，自不能
      以推測或擬制之方法，以為裁判基礎。而刑事訴訟上證明
      之資料，無論其為直接或間接證據，均須達到通常一般之
      人均不致有所懷疑，而得確信其為真實之程度，始得據為
      有罪之認定，若關於被告是否犯罪之證明未能達此程度，
      而有合理懷疑之存在，致使無從形成有罪之確信，根據「
      罪證有疑，利於被告」之證據法則，即不得遽為不利被告
      之認定，復有最高法院29年上字第105號、76年台上字第4
      986號判例可資參照。訊據被告堅詞否認有此部分之犯行
      ，經查：告訴人甲○○於如附表一編號28、41所示之時間
      ，各匯款6千元、1千元予被告，係為告訴人甲○○認識之
      某人命名、詢問某件事可行。觀其匯款之金額及原因，被
      告收取此部分報酬，並無違吾人日常生活經驗。且告訴人
      甲○○亦未具體指摘被告此部分係如何對其施用詐術，自
      與詐欺無涉。此外，復查無其他積極事證足以證明被告有
      此部分詐欺犯行，此部分不能證明被告犯罪，本應為被告
      無罪之諭知，但起訴書既認被告此部分行為與前述業經論
      罪科刑部分，具有刑法修正前連續犯之裁判上一罪關係，
      爰不另為無罪之諭知。
據上論斷，應依刑事訴訟法第369條第1項前段、第364條、第299
條第1項前段，刑法第2條第1項前段、第339條第1項，修正前刑
法第56條，刑法施行法第1條之1，判決如主文。
本案經檢察官呂建昌到庭執行職務。
中    華    民    國    98    年    5     月    21    日
                  刑事第七庭  審判長法  官  陳晴教
                                    法  官  游紅桃
                                    法  官  楊智勝
以上正本證明與原本無異。
不得上訴。
                                    書記官  林桂玉
中    華    民    國    98    年    5     月    22    日
附錄：本案論罪科刑法條全文
中華民國刑法第339條第1項（普通詐欺罪）
意圖為自己或第三人不法之所有，以詐術使人將本人或第三人之
物交付者，處5年以下有期徒刑、拘役或科或併科1千元以下罰金
。
附表一：
┌──┬────┬────┬─────────────┐
│編號│日期    │金額（新│項目                      │
│    │        │臺幣）  │                          │
├──┼────┼────┼─────────────┤
│1   │89年8月7│272,000 │甲○○及其配偶安八字      │
│    │日      │元      │甲○○之配偶設金剛座      │
├──┼────┼────┼─────────────┤
│2   │89年8月1│20萬元  │甲○○配偶外遇對象所墮胎之│
│    │6日     │        │嬰靈設金剛座              │
├──┼────┼────┼─────────────┤
│3   │89年8月1│6萬元   │甲○○配偶超渡            │
│    │7日     │        │                          │
├──┼────┼────┼─────────────┤
│4   │89年8月2│6萬元   │甲○○超渡                │
│    │1日     │        │                          │
├──┼────┼────┼─────────────┤
│5   │89年8月2│12,000元│甲○○之女論命            │
│    │4日     │        │                          │
├──┼────┼────┼─────────────┤
│6   │89年9月4│96,000元│甲○○之女超渡、安八字    │
│    │日      │        │                          │
├──┼────┼────┼─────────────┤
│7   │89年9月1│236,000 │甲○○配偶外遇對象安八字、│
│    │4日     │元      │設金剛座                  │
├──┼────┼────┼─────────────┤
│8   │89年9月1│36,000元│甲○○初級瑜珈            │
│    │8日     │        │                          │
├──┼────┼────┼─────────────┤
│9   │89年10月│206,000 │甲○○之女論命、設金剛座  │
│    │9日     │元      │                          │
├──┼────┼────┼─────────────┤
│10  │89年9月1│20萬元  │甲○○配偶外遇對象所墮胎  │
│    │8日     │        │之嬰靈設地金剛            │
├──┼────┼────┼─────────────┤
│11  │89年12月│436,000 │住宅加持                  │
│    │12日    │元      │                          │
├──┼────┼────┼─────────────┤
│12  │90年1月1│20萬元  │甲○○設金剛座            │
│    │2日     │        │                          │
├──┼────┼────┼─────────────┤
│13  │90年2月 │20萬元  │甲○○配偶加持            │
│    │16日    │        │                          │
├──┼────┼────┼─────────────┤
│14  │90年4月2│36,000元│甲○○中級瑜珈            │
│    │6日     │        │                          │
├──┼────┼────┼─────────────┤
│15  │90年5月1│215,000 │甲○○配偶論命、設地金剛  │
│    │4日     │元      │                          │
├──┼────┼────┼─────────────┤
│16  │90年5月1│6萬元   │甲○○配偶之姊生產危險超渡│
│    │5日     │        │                          │
├──┼────┼────┼─────────────┤
│17  │90年5月2│54,000元│甲○○配偶之姊論命、安八字│
│    │8日     │        │                          │
├──┼────┼────┼─────────────┤
│18  │90年5月3│36,000元│甲○○之父安八字          │
│    │1日     │        │                          │
├──┼────┼────┼─────────────┤
│19  │90年6月1│6萬元   │甲○○之父超渡            │
│    │2日     │        │                          │
├──┼────┼────┼─────────────┤
│20  │90年6月1│206,000 │甲○○配偶外遇對象所墮胎  │
│    │3日     │元      │之嬰靈設地金剛、論命      │
├──┼────┼────┼─────────────┤
│21  │90年6月2│6萬元   │甲○○之母超渡            │
│    │2日     │        │                          │
├──┼────┼────┼─────────────┤
│22  │90年7月1│108,000 │甲○○之子、甲○○之妹、杜│
│    │0日     │元      │慧玲之母安八字            │
├──┼────┼────┼─────────────┤
│23  │90年7月1│30萬元  │甲○○設地金剛、甲○○之母│
│    │1日     │        │設金剛座、甲○○之父設金剛│
│    │        │        │座                        │
├──┼────┼────┼─────────────┤
│24  │90年7月1│6萬元   │甲○○法會超渡            │
│    │6日     │        │                          │
├──┼────┼────┼─────────────┤
│25  │90年7月1│20萬元  │甲○○配偶法會超渡        │
│    │8日     │        │                          │
├──┼────┼────┼─────────────┤
│26  │90年9月1│30萬元  │甲○○設地金剛、甲○○之母│
│    │9日     │        │設金剛座、甲○○之父設金剛│
│    │        │        │座                        │
├──┼────┼────┼─────────────┤
│27  │90年9月2│45,000元│甲○○家族論命            │
│    │5日     │        │                          │
├──┼────┼────┼─────────────┤
│28  │90年10月│6,000元 │為甲○○認識之某人命名    │
│    │29日    │        │                          │
├──┼────┼────┼─────────────┤
│29  │90年11月│6萬元   │甲○○之子超渡            │
│    │21日    │        │                          │
├──┼────┼────┼─────────────┤
│30  │90年11月│20萬元  │甲○○之女設地金剛        │
│    │22日    │        │                          │
├──┼────┼────┼─────────────┤
│31  │90年12月│20萬元  │甲○○之女設金剛座        │
│    │11日    │        │                          │
├──┼────┼────┼─────────────┤
│32  │91年1月1│36,000元│甲○○高級瑜珈            │
│    │0日     │        │                          │
├──┼────┼────┼─────────────┤
│33  │91年2月5│20萬元  │甲○○配偶住院開刀加持    │
│    │日      │        │                          │
├──┼────┼────┼─────────────┤
│34  │91年4月1│212,000 │甲○○聲音沙啞加持        │
│    │日      │元      │                          │
├──┼────┼────┼─────────────┤
│35  │91年4月3│87,000元│甲○○公婆安八字等        │
│    │日      │        │                          │
├──┼────┼────┼─────────────┤
│36  │91年4月1│23萬元  │移民批准加持              │
│    │8日     │        │                          │
├──┼────┼────┼─────────────┤
│37  │91年4月 │36,000元│甲○○之女初級瑜珈        │
│    │22日    │        │                          │
├──┼────┼────┼─────────────┤
│38  │91年5月2│6萬元   │甲○○之女體質加強超渡    │
│    │日      │        │                          │
├──┼────┼────┼─────────────┤
│39  │91年5月2│20萬元  │售屋加持                  │
│    │2日     │        │                          │
├──┼────┼────┼─────────────┤
│40  │91年6月 │215,000 │甲○○之子設地金剛、論命  │
│    │12日    │元      │                          │
├──┼────┼────┼─────────────┤
│41  │91年7月1│1千元   │問某件事是否可行          │
│    │6日     │        │                          │
└──┴────┴────┴─────────────┘
 附表二：
┌──┬────┬────┬─────────────┐
│編號│日期    │金額（新│項目                      │
│    │        │臺幣）  │                          │
├──┼────┼────┼─────────────┤
│1   │90年5月9│36,000元│丁○○安八字              │
│    │日      │        │                          │
├──┼────┼────┼─────────────┤
│2   │90年11月│75,000元│論命、丁○○友人安八字    │
│    │12日    │        │                          │
├──┼────┼────┼─────────────┤
│3   │90年12月│8萬元   │超渡、論命                │
│    │13日    │        │                          │
├──┼────┼────┼─────────────┤
│4   │91年1月4│12萬元  │超渡                      │
│    │日      │        │                          │
├──┼────┼────┼─────────────┤
│5   │91年2月8│78,000元│丁○○友人安八字、論命    │
│    │日      │        │                          │
├──┼────┼────┼─────────────┤
│6   │91年6月2│10萬元  │丁○○設金剛座            │
│    │1日     │        │                          │
├──┼────┼────┼─────────────┤
│7   │91年6月2│10萬元  │丁○○設金剛座            │
│    │5日     │        │                          │
└──┴────┴────┴─────────────┘


司法院資訊處製作；財團法人民間司法改革基金會備份。
